【裁判字號】    98,親,11
【裁判日期】    980610
【裁判案由】    否認婚生子女
【裁判全文】
臺灣花蓮地方法院民事判決                98年度親字第11號
原      告  乙○○
被      告  甲○○
兼  上一人
法定代理人  丁○○
上列當事人間否認婚生子女事件，本院於民國98年5 月27日言詞
辯論終結，判決如下：
    主  文
確認被告甲○○（女、民國○○年○ 月○○日生、身分證統一編號：
Ｚ000000000號）非原告自被告丁○○受胎所生之婚生女。
訴訟費用由原告負擔。
    事實及理由
一、原告起訴主張：原告與被告丁○○於民國92年12月25日結婚
    ，惟兩造婚後不久即分居，並於98年3月3日協議離婚。兩造
    分居期間，原告與訴外人丙○○同居，並於95年6 月21日產
    下被告甲○○，被告甲○○雖係兩造婚姻關係存續期間所生
    ，依法推定為被告丁○○之婚生女，然實係原告自丙○○受
    胎所生，而非受胎自被告丁○○，亦即被告間並無血緣關係
    。又依民法親屬編施行法第8條之1規定可知，原告雖逾修正
    前民法第1063條第2項規定1年之除斥期間，惟仍得於修正民
    法第1063條第2項施行後2年內提起婚生否認之訴，爰依民法
    第1063條第2 項規定提起本件否認子女之訴等語，並聲明：
    如主文第1項所示。
二、被告則陳明：被告甲○○非被告丁○○之親生女兒，並聲明
    同意原告之請求，
三、按關於認諾及訴訟上自認或不爭執事實之效力，於第589 條
    否認子女之訴，不適用之，民事訴訟法第594 條定有明文。
    本件被告於言詞辯論期日雖同意原告之請求並就原告主張之
    事實為自認，惟因否認子女之訴事關社會公益，係屬法院應
    依職權調查之事項，依據民事訴訟法之上開規定，被告此部
    分認諾與自認不生訴訟法上認諾或自認之效果，本院仍應依
    職權調查之。
四、經查，原告主張其與被告丁○○於92年12月25日結婚，婚後
    原告於95年6月21日產下被告甲○○，嗣兩造於98年3月3日
    協議離婚之事實，業據其提出戶籍謄本、離婚協議書各1件
    為證，堪信為真實。原告又主張其婚後不久與被告丁○○分
    居後，即與丙○○同居，並於95年6月21日產下被告甲○○
    乙情，亦據其提出柯滄銘婦產科診所血緣鑑定報告書、診斷
    證明書各1件為證。觀諸上揭血緣鑑定報告書及診斷證明書
    之鑑定結論謂；依基因系統所檢驗之ＳＴＲ點位皆無法排除
    丙○○與甲○○之親子血緣關係，結果顯示丙○○為甲○○
    生父的機率為99.989002%等語，可見被告甲○○係原告自丙○○受胎所生。綜上，足認被告間並不具有血緣關係，是原
    告主張被告甲○○非其自被告丁○○受胎所生乙情，亦堪信
    為真實。
五、按妻之受胎，係在婚姻關係存續中者，推定其所生子女為婚
    生子女。前項推定，如夫妻之一方能證明妻非自夫受胎者，
    得提起否認之訴。但應於知悉子女出生之日起，1 年內為之
    ，修正前民法第1063條定有明文。又夫妻已逾中華民國96年
    5月4日修正前之民法第1063條第2 項規定所定期間，而不得
    提起否認之訴者，得於修正施行後2 年內提起之，民法親屬
    編施行法第8條之1亦有明文。本件被告甲○○於95年6 月21
    日出生，經回溯其受胎期間係於原告與被告丁○○之婚姻關
    係存續中，依法推定其係被告丁○○之婚生女，惟被告甲○○確非原告自被告丁○○受胎所生之女，已如上述，而原告
    於98年3 月20日提起本件訴訟，有起訴狀收文戳章在卷足憑
    ，雖已逾修正前民法第1063條第2 項規定應自知悉子女出生
    之日起1 年之期間，惟依民法親屬編施行法第8條之1規定，
    原告上開起訴時間仍屬合法，從而，原告請求確認被告甲○○非其自被告丁○○受胎所生之婚生女，於法洵屬有據，應
    予准許。
六、末按，敗訴人之行為，按當時之訴訟程度為伸張或防衛權利
    所必要者，因該行為所生之費用，法院得酌量情形，命勝訴
    之當事人負擔其全部或一部，民事訴訟法第81條定有明文。
    本件原告之請求，雖獲勝訴之判決，惟被告甲○○之所以被
    推定為被告丁○○之婚生女，乃是原告之行為所致，被告並
    無任何可資非難之處；而否認子女之形成權，依法必須以訴
    訟之方式行之，被告乃消極應訴，應認被告之行為，乃是伸
    張或防衛其身分權所必要。依上揭規定，本件訴訟費用，本
    院認應全部由勝訴之原告負擔，始稱公允。
據上論結，本件原告之訴為有理由，依民事訴訟法第81條，判決
如主文。
中    華    民    國    98    年    6     月    10    日
                  家事法庭      法  官  吳韻馨
上列正本證明與原本無異。
如對本判決不服，應於送達後20日內，向本院提出上訴狀（應抄
附繕本）。
中    華    民    國    98    年    6     月    10    日
                                書記官  高明正


司法院資訊處製作；財團法人民間司法改革基金會備份。
